臺灣苗栗地方法院刑事判決
110年度訴字第210號
公  訴  人  臺灣苗栗地方檢察署檢察官
被      告  陳文森





選任辯護人  周銘皇律師（法扶律師）
            柯宏奇律師（法扶律師）
            王炳人律師（法扶律師）
上列被告因違反槍砲彈藥刀械管制條例等案件，經檢察官提起公
訴（109年度偵字第5499、5504號），本院判決如下：
    主  文
陳文森犯非法持有非制式手槍罪，處有期徒刑貳年肆月，併科罰
金新臺幣陸萬元，罰金如易服勞役，以新臺幣壹仟元折算壹日。
扣案如附表所示改造手槍壹支沒收。又持有第二級毒品純質淨重
二十公克以上，處有期徒刑捌月。扣案第二級毒品甲基安非他命
玖包（純質淨重共壹佰貳拾參點參捌公克，含無法與甲基安非他
命析離之包裝袋拾玖個）均沒收銷燬之。所處有期徒刑部分應執
行有期徒刑貳年拾壹月。　　
　　犯罪事實
一、陳文森明知非制式手槍及子彈，均屬槍砲彈藥刀械管制條例
    所列管之違禁物，未經主管機關許可不得非法持有，竟仍基
    於未經許可持有非制式手槍及具殺傷力子彈之單一犯意，於
    民國109年5月間，在臺中市第一廣場附近，向真實姓名、年
    籍不詳綽號「阿志」之成年人，購買非制式手槍1支（如附
    表所示，下稱本案槍枝）及具殺傷力之子彈35顆（下合稱本
    案子彈），因而取得本案槍枝及子彈，並繼續持有至109年9
    月9日17時30分許經警查獲時止。
二、陳文森明知甲基安非他命係毒品危害防制條例第2條第2項第
    2款所管制之第二級毒品，非經許可不得持有，竟仍基於持
    有第二級毒品純質淨重20公克以上之犯意，於民國109年9月
    8日以新臺幣（下同）15萬元之價格，向真實姓名年籍不詳
    、綽號「大胖雄」之成年男子購買甲基安非他命9包（驗前
    總純質淨重共123.38公克，下合稱本案毒品），因而持有純
    質淨重達20公克以上之第二級毒品甲基安非他命，直至109
    年9月9日17時30分許經警查獲時止。
三、案經苗栗縣警察局苗栗分局報告臺灣苗栗地方檢察署檢察官
    偵查起訴。　　
    理  由
一、證據能力：
  ㈠本判決下述所引用被告以外之人於審判外之陳述，檢察官、
    被告陳文森及辯護人於本院審理時對於該等證據能力均不爭
    執，且迄於言詞辯論終結前亦未聲明異議，本院審酌上開證
    據資料作成時之情況，尚無違法不當及證明力明顯過低之瑕
    疵，認為以之作為證據應屬適當，依刑事訴訟法第159 條之
    5 規定，均有證據能力。
  ㈡本判決下述所引用之非供述證據，與本案均具有關聯性，且
    均係依法定程序合法取得，而查無依法應排除其證據能力之
    情形，復經本院依法踐行證據調查程序，自均得作為本院認
    事用法之依據。 
二、認定犯罪事實所憑之證據及理由：
    上揭犯罪事實，業據被告於警詢、偵訊及審理中均坦承不諱
    （見偵字第5499號卷第63至66頁、第125至128頁、第163至1
    65頁、第191至192頁，偵字第5504號卷第61至65頁，本院卷
    第163頁），並有苗栗縣警察局苗栗分局搜索扣押筆錄、扣
    押物品目錄表、內政部警政署刑事警察局109年10月6日刑鑑
    字第1098000689號鑑定書、內政部警政署刑事警察局109年1
    0月26日刑鑑字第1098007763號鑑定書、內政部警政署刑事
    警察局110年7月29日刑鑑字第1100071370號函各1份附卷可
    稽（見偵字第5499號卷第71至79頁、第149至150頁，偵字第
    5044號卷第187至191頁，本院卷第113頁），復有本案槍枝
    、子彈及毒品扣案為據（見本院卷第75至81頁），足認被告
    上開任意性自白均與事實相符。從而，本案事證明確，被告
    犯行均堪認定，皆應依法論科。
三、論罪科刑：
　㈠按未經許可持有手槍，其持有之繼續，為行為之繼續，亦即
    一經持有手槍，罪已成立，但其完結須繼續至持有行為終了
    時為止。其間法律縱有變更，然其行為既繼續實施至新法施
    行以後，即與犯罪後法律有變更之情形不同，不生新舊法比
    較適用之問題（最高法院95年度台上字第2250號判決意旨參
    照）。查被告如犯罪事實一所示，係繼續持有本案槍枝直至
    109年9月9日經警查獲時止，縱其持有本案槍枝之期間內槍
    砲彈藥刀械管制條例曾經修正，惟揆諸上開說明，被告上揭
    持有行為既繼續至新法施行以後，核與其犯罪後法律有所變
    更之情形相異，自應適用裁判時之現行槍砲彈藥刀械管制條
    例規定予以論科，而無庸再為新、舊法之比較。
　㈡核被告如犯罪事實一所為，係犯槍砲彈藥刀械管制條例第7條
    第4項之非法持有非制式手槍罪，及同條例第12條第4項之非
    法持有子彈罪；如犯罪事實二所為，係犯毒品危害防制條例
    第11條第4項之持有第二級毒品純質淨重20公克以上之罪。
    被告於購買本案槍枝及子彈，暨其於購買本案毒品後，在經
    警查獲前之期間內，分別繼續持有本案槍枝、子彈暨本案毒
    品之行為，各屬行為之繼續而應各論以繼續犯之實質上一罪
    。又被告就犯罪事實一部分，本於單一持有手槍及子彈之犯
    意，以一行為同時觸犯上開2罪名，為想像競合犯，應依刑
    法第55條規定，從一重以非法持有非制式手槍罪處斷。
　㈢按犯本條例之罪自首，並報繳其持有之全部槍砲、彈藥、刀
    械者，減輕或免除其刑。槍砲彈藥刀械管制條例第18條第1
    項前段定有明文。次按對於未發覺之罪自首而受裁判者，得
    減輕其刑。但有特別規定者，依其規定。刑法第62條亦有明
    文。經查，依偵查佐邱義昌於本院審理中結證：本案係因被
    告經通緝後，警方調閱路口監視器並詢問線民而查悉被告所
    在位置，遂率隊前往逮捕而查獲。但因警方事前並無足供合
    理懷疑被告持有槍枝、子彈及毒品之相關證據，而係被告分
    別在查獲現場及警局內，主動供出其持有本案槍枝、子彈及
    毒品，並告知警方上開物品分別置於何處，警方才能順利搜
    獲相關扣案物品等語（見本院卷第154至158頁），堪認被告
    在其上揭各該犯行未被發覺前，業已主動向警員供稱其持有
    本案槍枝、子彈及毒品，並報繳其持有之本案槍枝及子彈而
    願受裁判，分別合於槍砲彈藥刀械管制條例第18條第1項前
    段及刑法第62前段所定要件，本院爰分別依上開規定及刑法
    第66條規定減輕其刑。
　㈣爰審酌被告明知具有殺傷力之非制式手槍及子彈乃未經許可
    不得非法持有者，竟仍無視國家禁令，於前後約4個月之期
    間內非法持有本案槍枝1支及子彈35顆，其行為除對社會治
    安造成嚴重之威脅外，亦對他人之生命、身體安全構成潛在
    性之危險，所為甚屬不該。復考量被告明知甲基安非他命為
    第二級毒品，危害社會治安及國民健康甚鉅，竟仍無視國家
    對於查緝毒品之禁令，猶自他人處購買純質淨重達20公克以
    上之甲基安非他命而持有之，所為實屬不當。再參以被告曾
    因非法持有具殺傷力之槍枝、子彈及逾量第一級毒品等案件
    ，分別經法院為科刑判決，此品行資料有臺灣高等法院被告
    前案紀錄表1份在卷可佐（見本院卷第15至61頁），可見其
    素行欠佳，且其本案已非第一次非法持有槍枝、子彈及毒品
    ，尚難輕縱。惟念被告犯後於警詢、偵訊及審理中均坦承犯
    行，態度尚可，兼衡其於審理中自陳學歷為國中畢業，入監
    前從事宅配，家中尚有母親需其扶養等語（見本院卷第164
    至165頁）之智識程度、家庭與生活狀況等一切情狀，分別
    量處如主文所示之刑，並就所宣告罰金刑部分，諭知易服勞
    役之折算標準。
　㈤末就上開本院對被告所處有期徒刑部分，考量被告所犯各罪
    之犯罪手法、時間間隔、對法益侵害之程度，暨其整體犯行
    之應罰適當性等總體情狀，定其應執行之刑如主文所示，以
    資警惕。　
四、沒收部分：
  ㈠按違禁物，不問屬於犯罪行為人與否，沒收之。刑法第38條
    第1項定有明文。經查，扣案如附表所示之本案槍枝，依槍
    砲彈藥刀械管制條例規定係未經許可不得持有之物，核屬違
    禁物，不問屬於被告與否，均應依前揭規定宣告沒收。至扣
    案經試射完畢之本案子彈共35顆，經內政部警政署刑事警察
    局試射擊發以進行鑑定後，均認有殺傷力等節，有前揭內政
    部警政署刑事警察局鑑定書及公函在卷供參，固足認該等子
    彈本應屬槍砲彈藥刀械管制條例所列管之違禁物。惟因該等
    子彈均經試射擊發而已裂解，且其所剩彈殼、彈頭已不再具
    有子彈之功能，核已非屬違禁物，是本院就此部分爰均不予
    宣告沒收。
　㈡按查獲之第二級毒品，不問屬於犯罪行為人與否，均沒收銷
    燬之，毒品危害防制條例第18條第1項前段定有明文。經查
    ，扣案之甲基安非他命9包（純質淨重共123.38公克），業
    經鑑驗確認含有第二級毒品甲基安非他命成分，此有前揭內
    政部警政署刑事警察局鑑定書在卷為憑，是本院自應依上開
    規定對之均宣告沒收銷燬之。又裝盛第二級毒品甲基安非他
    命之包裝袋共9個，其中亦均含有無法析離之第二級毒品，
    亦應依前揭規定皆宣告沒收銷燬之；至鑑驗耗用之毒品部分
    既已滅失，則無庸再予宣告沒收銷燬，併此敘明。
　㈢至於扣案之空氣槍1支、復進簧1個、吸食器1組及電子秤2個
    ，因卷內尚無充分證據足認上開物品為違禁物，或為供被告
    實施本案各該犯行所用之物，是本院自無從對之宣告沒收，
    附此敘明。
　㈣宣告多數沒收情形，既非數罪併罰，自應依刑法第40條之2 
    第1項規定，併執行之。　
據上論斷，應依刑事訴訟法第299條第1項前段，槍砲彈藥刀械管
制條例第7條第4項、第12條第4項、第18條第1項前段，毒品危害
防制條例第11條第4項、第18條第1項前段，刑法第11條前段、第
55條、第62條前段、第51條第5款、第42條第3項前段、第38條第
1項、第40條之2第1項，判決如主文。
本案經檢察官張智玲提起公訴，檢察官黃智勇到庭執行職務
中    華    民    國   110     年    11    月    3    日
                  刑事第三庭  審判長法  官  魏宏安
                                    法  官  王瀅婷
                                    法  官  朱俊瑋 　
以上正本證明與原本無異。
如不服本判決應於收受判決後20日內向本院提出上訴書狀，並應
敘述具體理由。其未敘述上訴理由者，應於上訴期間屆滿後20日
內向本院補提理由書( 均須按他造當事人之人數附繕本) 「切勿
逕送上級法院」。
       　　　　　　　               書記官　鄭雅雁　　　
中　　華　　民　　國　　110 　年　　11　　月　　3 　　日
附錄本案論罪科刑法條：　
槍砲彈藥刀械管制條例第7條
未經許可，製造、販賣或運輸制式或非制式火砲、肩射武器、機
關槍、衝鋒槍、卡柄槍、自動步槍、普通步槍、馬槍、手槍或各
類砲彈、炸彈、爆裂物者，處無期徒刑或7年以上有期徒刑，併
科新臺幣3千萬元以下罰金。
未經許可，轉讓、出租或出借前項所列槍砲、彈藥者，處無期徒
刑或5年以上有期徒刑，併科新臺幣1千萬元以下罰金。
意圖供自己或他人犯罪之用，而犯前二項之罪者，處死刑或無期
徒刑；處徒刑者，併科新臺幣5千萬元以下罰金。
未經許可，持有、寄藏或意圖販賣而陳列第1項所列槍砲、彈藥
者，處5年以上有期徒刑，併科新臺幣1千萬元以下罰金。
意圖供自己或他人犯罪之用，以強盜、搶奪、竊盜或其他非法方
法，持有依法執行公務之人所持有之第1項所列槍砲、彈藥者，
得加重其刑至二分之一。
第1項至第3項之未遂犯罰之。
槍砲彈藥刀械管制條例第12條
未經許可，製造、販賣或運輸子彈者，處1年以上7年以下有期徒
刑，併科新台幣500萬元以下罰金。
未經許可，轉讓、出租或出借子彈者，處6月以上5年以下有期徒
刑，併科新台幣300萬元以下罰金。
意圖供自己或他人犯罪之用，而犯前二項之罪者，處3年以上10
年以下有期徒刑，併科新台幣700萬元以下罰金。
未經許可，持有、寄藏或意圖販賣而陳列子彈者，處5年以下有
期徒刑，併科新台幣300萬元以下罰金。
第1項至第3項之未遂犯罰之。
毒品危害防制條例第11條
持有第一級毒品者，處3年以下有期徒刑、拘役或新臺幣30萬元
以下罰金。
持有第二級毒品者，處2年以下有期徒刑、拘役或新臺幣20萬元
以下罰金。
持有第一級毒品純質淨重十公克以上者，處1年以上7年以下有期
徒刑，得併科新臺幣1百萬元以下罰金。
持有第二級毒品純質淨重二十公克以上者，處6月以上5年以下有
期徒刑，得併科新臺幣70萬元以下罰金。
持有第三級毒品純質淨重五公克以上者，處2年以下有期徒刑，
得併科新臺幣20萬元以下罰金。
持有第四級毒品純質淨重五公克以上者，處1年以下有期徒刑，
得併科新臺幣10萬元以下罰金。
持有專供製造或施用第一級、第二級毒品之器具者，處1年以下
有期徒刑、拘役或新臺幣10萬元以下罰金。
【附表】
物品名稱 數量 備註 仿手槍外型製造之非制式手槍（槍枝管制編號：0000000000號，已組裝貫通之金屬槍管） 1支 110年度保字第129號扣押物品清單（見本院卷第75頁）